【裁判字號】    89,訴,3087
【裁判日期】    900323
【裁判案由】    偽造文書
【裁判全文】
台灣台中地方法院刑事判決                        八十九年度訴字第三八七號
    公  訴  人  臺灣臺中地方法院檢察署檢察官
    被      告  乙○○
右列被告因偽造文書案件，經檢察官提起公訴（八十九年度偵字第六五五五號），本
院判決如左：
    主  文
乙○○行使偽造私文書，足以生損害於他人，累犯，處有期徒刑月，如易科罰金，
以佰元折算壹日。偽造陳永吉名義之「汽車買賣合約書」（壹式貳份）上偽造之陳
永吉簽名合計肆枚沒收。
    事  實
一、乙○○前因竊盜案件，於民國八十二年十月二十七日，經台灣高等法院台中分院
    判處有期徒刑一年八月確定，甫於八十四年一月六日假釋期滿執行完畢。猶不知
    悔改，竟基於行使偽造私文書之犯意，於八十八年六月二十二日，在雲林縣崙背
    鄉之國瑞汽車修車廠，假陳永吉名義，以新台幣（下同）十九萬元之代價，向李
    進士購入李進士所有於八十八年四月二十九日凌晨，在省道桃園縣楊梅路段發生
    車禍，車頭全毀之車牌號碼Ｓ五─八０八０號自用小客車一輛，乙○○並在汽車
    買賣合約書上偽造陳永吉之簽名二枚，而偽造成買主為陳永吉之汽車買賣合約書
    （一式二份），乙○○再將該偽造之合約書一份交付予李進士而行使之，致李進
    士誤認買主為陳永吉，足以生損害於李進士及陳永吉。嗣後，乙○○在不知甲○
    ○（另經台灣板橋地方法院檢察署偵查）購買該車目的為何之情況下，再以二十
    萬元之代價，於同年六月三十日將上開車輛轉售予甲○○，而甲○○購得該車後
    ，即將該車車牌懸掛在其於八十八年六月間某日凌晨三時許，在臺北縣三重市○
    ○街某公園旁竊得丙○○所有之車牌號碼ＤＫ─九三二二號之自用小客車上使用
    。嗣於八十八年八月二十四日下午十八時許，為警在國道第一號高速公路南崁交
    流道旁加油站查獲甲○○駕駛上開頂拼後懸掛車號Ｓ五—八０八０號車牌之自用
    小客車，而循線查悉上情。
二、案經台北市政府警察局大安分局報告臺灣臺中地方法院檢察署檢察官偵查起訴。
    理  由
一、訊據被告乙○○固坦承以陳永吉名義與李進士簽立「汽車買賣合約書」一式二份
    ，惟矢口否認有何偽造文書之犯意，辯稱：「陳永吉」係伊將來打算改用之名字
    ，為求買賣中古車之事業順利，才會在合約書中使用「陳永吉」這個名字，並非
    故意偽造云云。惟查，按刑法上偽造文書罪，係著重於保護公共信用之法益，即
    使該偽造文書所載名義制作人實無其人，而社會上一般人仍有誤信其為真正文書
    之危險，仍難阻卻犯罪之成立，最高法院五十四年度台上字第一四０四號著有判
    例可參。本件被告所使用之「陳永吉」一名縱實無其人，然與之交易之被害人李
    進士於簽訂合約書時，對於買主即被告之本名並非「陳永吉」一事並無認知等情
    ，業據被告於本院審理中坦承李進士與其訂立合約書時，並不知道其姓名並非陳
    永吉等語不諱，是與被告成立汽車買賣契約之李進士確有誤認與之交易之人係「
    陳永吉」而非被告，適足以使其受有不知與其成立買賣契約之人為何人之損害。
    另亦足生損害於被冒名之陳永吉本人，蓋社會上亦有可能有命名為陳永吉之人，
    而有被誤認為係成立本買賣契約之人之可能。再被告隨後於八十八年六月三十日
    轉售前開汽車予甲○○時，卻以乙○○本名簽約，此有被告與甲○○簽立之汽車
    買賣合約書一份在卷足憑，如被告確有上揭辯詞之情，則其前後二份買賣契約簽
    約日期既僅相隔八天，衡情被告應均以陳永吉名義簽立為是，當無一以他名、一
    以本名簽約之理。是被告前揭辯詞，無非事後卸責之詞，不足採信。此外，復有
    汽車買賣合約書影本一份在卷可稽，本件事證明確，被告犯嫌洵堪認定。
二、核被告所為，係犯刑法第二百十六條之行使第二百十條之偽造私文書罪。被告在
    汽車買賣合約書上偽造陳永吉簽名之行為係偽造私文書之部分行為，而偽造私文
    書之低度行為復為行使之高度行為所吸收，均不另論罪。又被告前因竊盜案件，
    於八十二年十月二十七日經台灣高等法院台中分院判處有期徒刑一年八月確定，
    於八十四年一月六日假釋期滿執行完畢，此有臺灣台中地方法院檢察署刑案資料
    查註紀錄表在卷可稽，其於五年內，再犯本件有期徒刑以上之罪，為累犯，應依
    刑法第四十七條規定加重其刑。爰審酌被告犯罪之動機、目的、手段、所生危害
    及犯罪後猶飾詞狡辯等一切情狀，量處如主文所示之刑。又刑法第四十一條業於
    九十年一月十日修正公布，而於同年一月十二日生效，依修正後之同法第四十一
    條第一項前段之規定，本件被告所犯最重本刑為五年以下有期徒刑，而受有期徒
    刑六月以下之宣告，自屬得易科罰金之情形，與修正前之刑法第四十一條相比較
    ，修正後之新法較有利於被告，自應依刑法第二條第一項前段，適用裁判時之法
    律，是以被告所處如主文之刑，並諭知易科罰金之折算標準。被告所偽造陳永吉
    名義之汽車買賣合約書正本一式二份雖未扣案（僅影本一份附卷），然其上偽造
    之陳永吉之簽名合計四枚，應依刑法第二百十九條規定宣告沒收；而偽造之合約
    書正本一式二份，雖係被告供犯罪所用之物，因未扣案，為免執行之困難，爰不
    併予宣告沒收。
據上論斷，應依刑事訴訟法第二百九十九條第一項前段、刑法第二條第一項前段、第
二百十六條、第二百十條、第四十七條、第二百十九條、第四十一條第一項前段，罰
金罰鍰提高標準條例第二條，判決如主文。
中      華      民      國    九十      年      三      月    二十三    日
                                臺灣臺中地方法院刑事第六庭
                                    法  官  許  月  馨
右正本證明與原本無異。
如不服本判決，應於判決送達後十日內向本院提出上訴狀，上訴於臺灣高等法院臺中
分院( 須附繕本 )。
                                    書記官
中      華      民      國    九十      年      三      月    二十三    日
參考法條：
刑法第二百十六條
行使第二百十條至第二百十五條之文書者，依偽造、變造文書或登載不實事項或使登
載不實事項之規定處斷。
刑法第二百一十條
偽造、變造私文書，足以生損害於公眾或他人者，處五年以下有期徒刑。


司法院資訊處製作；財團法人民間司法改革基金會備份。
